【裁判字號】    97,訴,395
【裁判日期】    981221
【裁判案由】    損害賠償
【裁判全文】
臺灣基隆地方法院民事判決               97年度訴字第395號
原      告  丁○○
            庚○○
            己○○
            戊○○
上列四人共同
訴訟代理人  林契名律師
複  代理人  丙○○    住台北縣.
                        樓
被      告  乙○○    住新竹市.
                      身分證統.
            世一通運股份有限公司
                      設臺北縣.
                      設基隆市.
上  一  人  辛○○    住基隆市中山區○○○路6號
法定代理人            住臺北縣汐止市○○街20巷6號4樓
上列二人共同
訴訟代理人  甲○○    住台北縣汐止市○○路○段263號2樓
            壬○○    住基隆市○○路38號5樓
上列當事人間請求損害賠償事件，經本院刑事庭移送前來 (97年
度交附民字第28號)，本院於中華民國98年12月3日言詞辯論終結
，判決如下：
    主  文
被告應連帶給付原告丁○○新臺幣柒拾柒萬陸仟零肆拾元、原告
庚○○新臺幣貳拾肆萬零捌佰肆拾元、原告戊○○新臺幣伍萬肆
仟壹佰柒拾伍元，及均自民國九十七年八月九日起至清償日止，
按年息百分之五計算之利息。
原告其餘之訴駁回。
訴訟費用由被告連帶負擔百分之三十六，餘由原告丁○○負擔百
分之十二、原告庚○○負擔百分之十九、原告己○○負擔百分之
十四、原告戊○○負擔百分之十九。
本判決原告勝訴部分，於原告丁○○、原告庚○○、原告戊○○
分別以新臺幣貳拾伍萬捌仟陸佰捌拾元、新臺幣捌萬零貳佰捌拾
元、新臺幣壹萬捌仟零伍拾捌元供擔保後，得為假執行；但被告
等如分別以新臺幣柒拾柒萬陸仟零肆拾元、新臺幣貳拾肆萬零捌
佰肆拾元、新臺幣伍萬肆仟壹佰柒拾伍元預供擔保，免為假執行
。
原告其餘假執行之聲請駁回。
   事實及理由
一、按訴狀送達後，原告不得將原訴變更或追加他訴；但擴張或
    縮減應受判決事項之聲明者，不在此限，民事訴訟法第255
    條第1項第3款定有明文。原告提起本件訴訟時，原聲明請求
    被告連帶給付原告丁○○新臺幣（下同）1,354,665元、原
    告庚○○945,700元、原告己○○1,249,834元、原告戊○○
    1, 225,489元，及均自起訴狀繕本送達之翌日起至清償日止
    ，按年息百分之五計算之利息；嗣於訴訟進行中嗣擴張聲明
    為被告應連帶給付原告丁○○1,507,965元、原告庚○○
    1,031,725元、原告己○○1,111,234元、原告戊○○
    1,660,585元，及均自起訴狀繕本送達之翌日起至清償日止
    ，按年息百分之五計算之利息；揆諸前揭說明，原告擴張訴
    之聲明自應准許，先予敘明。
二、原告起訴主張略以：
  (一)原告丁○○於民國（下同）96年10月30日上午12時50分許，
    駕駛車號823-KE號自小客車，乘載原告庚○○、己○○及戊○○，沿基隆市○○路由基隆長庚紀念醫院（下稱長庚醫院
    ）往八堵方向行駛，行經國安路彎道時，適被告駕駛車號
    823-KE號營業用貨櫃聯結車（下稱系爭車輛），由對向車道
    駛來，被告本應注意行經設有彎道、坡路之路段，應減速慢
    行，作隨時停車之準備，另在劃有分向限制線之路段，不得
    駛入來車之車道內，而依當時日間自然光、天候雨、路面濕
    潤、無缺陷，並無不能注意之情形，竟疏未注意，致其所駕
    駛營業貨櫃聯結車後半段拖車部分越過分向限制線侵入對向
    車道，與原告車輛迎面撞擊，致原告丁○○受有右髕骨開放
    性骨折之傷害、原告庚○○受有多處挫傷，經由喬復健科診
    所轉至三軍總醫院做詳細檢查與確認，結果核磁共振報告書
    所記載為頸椎挫傷併肌膜炎及頸椎椎間盤凸出之病狀同屬馬
    鞭式症候群、原告己○○受有頭部外傷、右上眼瞼撕裂傷及
    右大腿挫傷、原告戊○○受有右橈骨遠端骨折及臉部外傷併
    皮下血腫之傷害。依民法第184條、第191條之2之規定，被
    告吳清隆應就原告等之財產上及非財產上損害負賠償之責。
    而被告乙○○為被告世一通運股份有限公司（下稱世一公司
    ）之僱傭人，於執行職務時，駕駛車輛疏於注意，致原告等
    人受有損害，被告世一公司應與被告乙○○依民法第188條
    規定，連帶負侵權行為損害賠償之責。
  (二)茲就被告應賠償原告等所受損害詳列如下：
  1.原告丁○○部分：
  (1)醫療、交通費用：
    原告丁○○因本件事故所致之損害，曾赴長庚醫院、喬復健
    科診所、同德中醫診所診治，且於陸續治療期間，往返住家
    至醫院、診所均須以計程車代步，計算至97年7月19日，共
    支出醫療、復健及交通費用共79,499元，已向被告世一公司
    所投保強制責任險及第三人責任險之訴外人富邦產物保險股
    份有限公司（下稱富邦產險公司）申請理賠，故不再請求。
  (2)藥品費用: 受傷至今自費購買藥品支出4,065元。
  (3)看護費用：
    原告丁○○96年10月30日至長庚醫院急診住院，96年11月6
    日出院，合計住院日數為7日，每日看護費為2,100元，共支
    出14,700元；另依長庚醫院醫囑宜休養3個月，故自96年11
    月6日出院翌日起休養3個月，每月看護費為36,000元，共支
    出108,000元，共計122,700元。
  (4)勞動力喪失部分：
    原告丁○○於本件事故發生前自己經營傑宸電機有限公司（
    下稱傑宸公司）及詠聯廣告事業有限公司（下稱詠聯公司）
    ，月薪為10萬元，原告休養期間9個月無法工作，故減少工
    作能力損失為90萬元。
  (5)又估計復健治療尚需繼續8個月，依治療期間每月醫療門診
    支出600元（150×4＝600）、復健門診支出1,050元（50×
    21＝600）及交通費用8,500元（350×25＝8500），計為
    10,150元，總計8個月將需81,200元（10150×8＝81200）。
  (6)以上總計：1,107,965元（4065＋122700＋900000＋81200＝
    0000000）
  2.原告庚○○部分：
  (1)醫療、交通費用：原告庚○○因被告過失所致之損害，曾赴
    長庚醫院、喬復健科診所、同德中醫診所診治，且於陸續治
    療期間，往返原告住家至醫院、診所均須以計程車代步，計
    算至97年7月19日，共支出醫療、復健、交通費用共70,590
    元，已向富邦產險公司申請理賠。
  (2)藥品費用: 受傷至今自費購買藥品支出7,800元。
  (3)勞動力喪失部分：
    原告庚○○於本件事故發生前任職於詠聯公司，月薪為6萬
    元，修養期間5個月無法工作，減少工作能力損失為30萬元
    （60000×5＝300000）；並獨資經營亞米商行每月營業額
    80,909元，以營業額6成利潤計算為48,545元，原告休養期
    間5個月無法工作，故減少工作能力損失為242,725元（
    48,545×5＝242,725），總計為542,725元
  (4)又三軍總醫院建議做頸椎椎間盤凸出重建手術，才能改善經
    常性之疼痛，請求將來手術費及其他相關之費用合計304,
    015元。又估計復健治療尚需繼續8個月，依治療期間每月醫
    療門診支出600元（150×4＝600）、復健門診支出1,050元
    （50×21＝600）及交通費用8,500元（340×25＝8500），
    計為10,150元，總計8個月將需81,200元（10150×8＝81200
    ）。
  (5)以上總計:935,740元（7800＋542725＋81200＋304015＝
    935740 ）。
  3.原告己○○部分：
  (1)醫療、交通費用：原告己○○因被告過失所致之損害，曾赴
    長庚醫院、喬復健科診所、同德中醫診所診治，且於陸續治
    療期間，往返住家至醫院、診所均須以計程車代步，計算至
    97年7月19日，共支出醫療、復健、交通費用共105,291元，
    已向富邦產險公司申請理賠。
  (2)藥品費用: 受傷至今自費購買藥品支出16,230元。
  (3)看護費用：
    原告己○○於96年10月30日至長庚醫院急診住院，96年11月
    6日出院，合計住院日數為7日，另於97年1月17日至國防大
    學國防醫學院三軍總醫院附設民眾診療服務處（下稱三軍總
    醫院）接受右膝十字韌帶重建手術，住院13天，共計住院21
    日，每日看護費為2,100元，共44,100元；另依醫囑宜休養2
    個月，故自97年1月28日出院翌日起休養2個月需居家看護，
    每月看護費為36,000元，共72,000元，共計116,100元。
  (4)勞動力喪失部分：
    原告己○○於本件事故發生前於原告庚○○所開設亞米食品
    商行幫忙，因本次車禍之發生已成殘障，故將來無法再工作
    以每月最低工資17,642元為計算，原告修養期間12個月無法
    工作，故減少工作能力損失為211,704元（17642×12＝
    211704 ）。
  (5)又估計復健治療尚需繼續3年，依治療期間每月醫療門診支
    出600元（150×4＝600）、復健門診支出1,050元（50×21
    ＝600）及交通費用9,250元（370×25＝9250），計為
    10,900元，總計3年將需392,400元（10900×36＝392400）
    。
  (6)以上總計:736,434元（16230＋116100＋211704＋392400＝
    736434 ）。
  4.原告戊○○部分：
  (1)醫療、交通費用：原告戊○○因被告過失所致之損害，曾赴
    長庚醫院、喬復健科診所、同德中醫診所診治，且於陸續治
    療期間，往返住家至醫院、診所均須以計程車代步，計算至
    97年7月19日，共支出醫療、復健、交通費用共80,521元，
    已向富邦產險公司申請理賠。
  (2)藥品費用: 受傷至今自費購買藥品支出18,185元。
  (3)看護費用：
    原告戊○○於96年10月30日至長庚醫院急診住院，至96年11
    月7日出院，合計住院日數為8日，每日看護費為2,100元，
    共16,800元；另依醫囑宜休養3個月，故自96年11月7日出院
    翌日起休養3個月，每月看護費為36,000元，共108,000元，
    共計124,800元。
  (4)勞動力喪失部分：
    原告戊○○於本件事故發生前從事製作舞衣及其他周邊產品
    ，每月可賺約32,000元，以6成利潤計算為19,200元，原告
    修養期間12個月無法工作，故減少工作能力損失為230,400
    元（19200×12＝230400）。
  (5)又估計復健治療尚需繼續2年，依治療期間每月醫療門診支
    出600元（150×4＝600）、復健門診支出1,050元（50×21
    ＝600）及交通費用9,250元（370×25＝9250），計為
    10,900元，總計2年將需261,600元（10900×24＝261600）
    。
  (6)以上總計：634,985元（18185＋124800＋230400＋261600＝
    634985 ）。
  5.精神慰撫金部分：
    原告己○○、戊○○原身體硬朗，經此次車禍受傷，皆須長
    期持續復健以防止老化與提早退化；原告庚○○、丁○○皆
    是肩負家庭生活重擔，而今庚○○面臨頸椎椎間盤凸出重建
    手術，來改善經常性之疼痛。陳家四口發生嚴重車禍事故，
    經濟來源忽然斷失且傷勢需要長期復健，損害非輕，故爰依
    民法第195條之規定，請求被告賠償原告每人精神慰撫金40
    萬元。
  (三)對被告答辯所為陳述略以：
  1.被告辯稱給付原告等1,583,576元云云，惟查，其所指乃係
    汽車強制險理賠金額，且含39萬車損，不應全部抵付原告所
    請求之金額。
  2.原告丁○○部分：
  (1)休養期間長短乃是醫生依原告丁○○個人病情而做出的判斷
    ，因此原告丁○○需有9個月之休養期間，是依據醫生開立
    之診斷證明書，由三軍總醫院診療後，後續到喬復健診所持
    續復健3個月，累積期間為9個月，且目前還持續做復健中。
    從而原告丁○○請求工作損失9個月，並無不當。
  (2)原告丁○○所經營之傑宸公司接案件，時間彈性，隨原告丁○○規劃，而自96年7月1日起在詠聯公司每天上班，銷售房
    屋，時間亦彈性，此次銷售房屋門牌台北市○○路○段765號
    12樓。
  3.原告庚○○部分：
  (1)原告庚○○因車禍受傷，經長庚醫院診斷建議休養一星期，
    病情仍未轉好，後經友人介紹至同德堂中醫診所看診，就有
    發現頸部挫傷，醫治後病情依舊未轉好，於96年11月23至喬
    復健科診所就診，才得知此次車禍挫傷是馬鞭式症候群，經
    由喬復健科診所轉至三軍總醫院做詳細檢查與確認，結果核
    磁共振報告書所記載為頸椎挫傷併肌膜炎及頸椎椎間盤凸出
    之病狀同屬馬鞭式症候群，原告庚○○於96年10月30日車禍
    從長庚醫院急診、同德堂中醫診所、喬復健科診所、三軍總
    醫院都是在治療車禍造成多處挫傷所引起的病痛，今仍持續
    復健，三軍總醫院建議做頸椎椎間盤凸出重建手術，才能改
    善經常性之疼痛，因此始請求被告等給付將來手術費及其他
    相關之費用合計304,015元。
  (2)原告庚○○從96年10月30日發生車禍至96年12月21日，經喬
    復健科診所醫生診治，醫師建議須休養3個月，故而從車禍
    發生至少須休養5個月，原告請求工作損失5個月，並無不當
    。
  (3)又原告庚○○於89年成立生活家企業社販售食品，於96年8
    月註銷生活家企業社；轉而96年8月22日成立亞米商行銷售
    食品並可免開立統一發票，平時做包子饅頭，年節做鳳梨酥
    、綠豆椪、牛軋糖等禮盒。96年7月1日起又在詠聯公司上班
    ，銷售房屋，此次銷售房屋門牌台北市○○路○段765號12樓
    。
  4.原告己○○部分：
  (1)在未發生車禍事故之前，原告己○○每天會在女兒庚○○所
    開立之亞米商行幫忙，因此請求按月最低基本工資17,642
    元。
  (2)此次事故造成原告己○○右大腿後十字韌帶斷裂，現右大腿
    關節活動度受限及右膝股四頭肌肌力減弱，醫生診斷不宜蹲
    、跪及上下樓梯，須長期復健，原告請求未來3年復健費
    3,924,00元。
  (3)原告己○○因本次車禍之發生已成「殘障」，故將來無法再
    工作，是請求1年之工作損失，並無不當。
  5.原告戊○○部分：
  (1)在未發生車禍事故之前，原告戊○○從事折紙花、插大型紙
    花盤、做皮包、拼布、製作舞衣等手藝工作，此次事故造成
    原告戊○○右橈骨遠端骨折，影響到右腕關節及右食指掌指
    關節活動度不正常，須長期復健以防止老化或提早退化，因
    此請求未來2年復健費用261,600元。
  (2)原告戊○○因本次車禍之發生已成「殘障」，故將來無法再
    工作，是請求一年之工作損失，並無不當。
  6.看護費用一日2,100元係看護工工會之行情標準，富邦產險
    公司只支付強制汽車責任險給付標準，一日1,000元且不得
    逾30日，不足部分當可向被告請求。全部看護工所生費用多
    寡乃依據醫師診斷證明書所載而請求被告給付。看護部分並
    沒有重複，原告丁○○的看護是訴外人陳亞麗為居家照顧，
    與訴外人潘幸麗住院看護，而原告戊○○的看護則是訴外人
    陳雅麗。況關於看護費用部分，損害以填補被害人所受損害
    、所失利益為目的，故原告確實已支付之看護費用，為原告
    因此次車禍所受損害之一部份，自得向被告請求，而與看護
    是否有專業能力與看護工之身分無關，
  (四)綜上，原告等因本件事故分別受有上開損害，爰依侵權行為
    法律關係提起本件訴訟，並聲明：1.被告應連帶賠償原告丁○○1,507,965元（應為1,107,965元之計算錯誤）、原告庚○○1,031,725元（應為935,740元之計算錯誤）、原告己○○1,111,234元（應為736,434元之計算錯誤）、原告戊○○
    1,660,585元（應為634,985元之計算錯誤），及均自起訴狀
    繕本送達之翌日起至清償日止，按年息百分之五計算之利息
    。2.願供擔保請准宣告假執行。3.訴訟費用由被告連帶負擔
    。
二、被告對於兩造於前揭時地發生車禍致原告等四人受傷之事實
    及肇事責任歸屬固不爭執，惟辯稱：
  (一)自系爭事故發生至97年11月14日為止，承保系爭車輛責任險
    之富邦產險公司已理賠原告丁○○130,224元、庚○○106,
    950元、己○○440,236元、戊○○585,541元，及1221-KM車
    體受損之損害39萬元，故應自原告請求被告賠償之金額中扣
    除。
  (二)原告丁○○部分：
  1.原告丁○○主張休養9個月毫無依據，且復健過程中，原告
    丁○○應舉證證明其完全喪失勞動能力或減少勞動能力。
  2.又原告丁○○提出二份扣繳憑單（分別為詠聯公司及傑宸公
    司）為證，期間分別為96年7月至96年11月及96年1月至96
    年12月；其中96年7月至11月間同時從事二份工作，原告應
    證明其同時從事二份工作之內容、出勤紀錄。
  (三)原告庚○○部分：
  1.原告庚○○因本事故致使受傷，經事故當天送往長庚醫院急
    診，依長庚醫院診斷證明書所記載，診斷為胸部、腹部挫傷
    及右手虎口撕裂傷二公分，建議休養一星期。然而原告庚○○復提出經三軍總醫院97年3月18日診斷證明書及97年3月5
    日核磁共振報告書，診斷書記載「頸椎挫傷併肌膜炎及頸椎
    椎間盤突出」之病狀，明顯與事故當天由長庚醫院所診斷之
    受傷部位有所差異，且三軍總醫院檢查日期為97年3月5日又
    與事故發生日期有所距離，況該頸椎受傷之情狀亦僅由原告
    庚○○所自述「病人主訴96年10月30日車禍」作為三軍總醫
    院認定頸椎受傷為本次事故所致之標準，實有可議之處。又
    「頸椎間盤凸出」的原因通常是因為長期姿勢不良而造成的
    ，其椎間盤髓核的水分會因年齡增長而減少，故彈性纖維組
    織會漸漸失去彈性，進而壓迫到頸部的神經，導致受傷部位
    疼痛或麻木，其好發部位為頸椎下段第五、六、七節，容易
    發生在50-60歲間。與原告庚○○經喬復健科診所所診斷之
    病名為「頸部馬鞭症候群」，本病狀往往伴由車禍所引起肌
    肉、韌帶拉傷，與頸椎椎間盤突出之病狀，二者間所引起之
    原因不盡然相同，是原告庚○○應舉證證明頸椎受傷與系爭
    車禍事故有因果關係。
  2.又依長庚醫院診斷，建議原告庚○○休養一星期，原告卻主
    張休養5個月無法工作，請求5個月之工作能力損失，實與長
    庚醫院所認定之落差過鉅。且復健過程中，原告庚○○是否
    屬完全喪失勞動能力或減少勞動能力，需依其所從事之工作
    性質予以認定，原告應證明之。
  3.又原告庚○○雖提出二份繳稅證明（詠聯公司及亞米商行）
    ，是否其實際上同時從事二份工作，不能僅依扣繳憑單為憑
    ，仍應由原告舉證證明。
  (四)原告己○○部分：
    原告己○○為24年4月6日出生，本事故發生時已73歲之年紀
    ，事故發生前是否尚具有勞動能力，請求長達12個月之工作
    損失，其證明為何？依其在原告庚○○所開立之亞米商行幫
    忙之狀態是否能符合勞動基準法所規定之勞工定義？又是否
    能依此請求最低之基本工資權益？又原告己○○請求將來3
    年復健醫療費用共計392,400元，亦未經原告舉證證明。
  (五)原告戊○○部分：
    原告戊○○為26年12月10日出生，本事故發生時已70歲，事
    故發生前是否具有勞動能力，尚有疑問，原告請求長達12個
    月之工作損失及未來2年復健醫療費用共計261,600元，均應
    證明其損害。
  (六)原告丁○○、己○○及戊○○之住院看護費用及居家看護費
    用部份：原告等三人主張住院、居家看護費用一日2,100元
    ，但依強制汽車責任保險給付標準第二條第四項之相關規定
    ，一般而言看護費用幾乎以一日1,000元為給付標準，原告
    等三人所主張看護費用金額，並未提出依據。又原告等三人
    主張居家看護費用之請求，雖皆有長庚醫院之專業醫師所認
    定有其必要性，但觀諸原告所提供之出院看護費用之收據，
    皆為訴外人潘幸美及陳亞麗二人所開立，則該二人如何在同
    一時期共同擔任上述原告等三人之居家看護，實有可疑。況
    原告丁○○與己○○、戊○○分別不同住居住，訴外人潘幸
    美如何在97年1月16日至97年1月28日該段期間同時擔任原告
    丁○○及己○○之共同居家看護？另訴外人陳淑琴、潘幸美
    及陳亞麗是否具有看護工之身分及專業能力，亦應由原告證
    明。
  (七)精神慰撫金部分：
    原告等四人主張分別各要求40萬元之慰撫金，應依原告等人
    個別所受之傷勢予以審酌。
  (八)聲明：1.駁回原告之訴。2.如受不利判決，願供擔保請准免
    為假執行。
三、經查，原告丁○○於96年10月30日上午12時50分許，駕駛車
    號823-KE號自小客車，乘載原告庚○○、己○○及戊○○，
    沿基隆市○○路由基隆長庚醫院往八堵方向行駛，行經國安
    路彎道時，適被告駕駛車號823-KE號營業用貨櫃聯結車，由
    對向車道駛來，疏未注意未減速慢行，作隨時停車之準備，
    致其所駕駛營業貨櫃聯結車後半段拖車部分越過分向限制線
    侵入對向車道，與原告車輛迎面撞擊，致原告丁○○、庚○○、己○○、戊○○受傷之事實，有財團法人長庚紀念醫院
    診斷證明書為證，復經本院依職權調取本院97年度交易字第
    45號刑事卷宗查閱屬實，自堪信為真實。按汽車行經設有彎
    道應減速慢行，作隨時停車之準備，而在劃有分向限制線之
    路段，不得駛入來車之車道內，道路交通安全規則第93條第
    1項第2款、第97條第1項第2款分別定有明文。經查，系爭事
    故當時日間自然光、天候雨、路面濕潤、無缺陷，依當時情
    形並無不能注意之狀況乙情，有基隆市警察局第三分局道路
    交通事故調查報告表在卷可稽，而被告乙○○本應注意，且
    無不能注意之情事，竟疏未注意，致其駕駛營業貨櫃聯結車
    後半段拖車部分越過分向限制線侵入對向車道，與原告車輛
    迎面撞擊，致原告等四人受有傷害，自有過失。又本件經臺
    灣省基宜區車輛行車事故鑑定委員會鑑定事故發生原因，該
    會鑑定意見略以：「乙○○駕駛營業半聯結車，行經彎道，
    未減速慢行，致後半拖車擺尾，越過分向限制線，傷人來車
    道，為肇事原因；丁○○駕駛自小客車，在遵行車道上行駛
    ，無肇事原因。」，亦同此認定，此有臺灣省基宜區車輛行
    車事故鑑定委員會以97年5月21日基宜鑑字第0975000989號
    函附之鑑定意見書附於本院97年度交易字第24號刑事卷內可
    稽，足見被告乙○○應就系爭事故之發生，負全部之過失責
    任。
四、按因故意或過失，不法侵害他人之權利者，負損害賠償責任
    ；汽車、機車或其他非依軌道行駛之動力車輛，在使用中加
    損害於他人者，駕駛人應賠償因此所生之損害；不法侵害他
    人之身體或健康者，對於被害人因此喪失或減少勞動能力或
    增加生活上之需要時，應負損害賠償責任；民法第184條第1
    項前段、第191條之2前段、第193條第1項分別定有明文。再
    按當事人主張有利於己之事實者，就其事實有舉證之責任，
    民事訴訟法第277條定有明文。是以，本件原告請求被告賠
    償因本件事故所致所受損害，除應就所受損害具體指明並提
    出相當證明外，亦須就所受損害與本件事故之因果關係負舉
    證責任。按損害賠償之債，以有損害之發生及有責任原因之
    事實，並二者之間，有相當因果關係為成立要件。故原告所
    主張損害賠償之債，如不合於此項成立要件者，即難謂有損
    害賠償請求權存在（最高法院48年度台上字第481號判例意
    旨參照）。又民事訴訟如係由原告主張權利者，應先由原告
    負舉證之責，若原告先不能舉證，以證實自己主張之事實為
    真實，則被告就其抗辯事實即令不能舉證，或其所舉證據尚
    有疵累，亦應駁回原告之請求（最高法院17年上字第917號
    判例意旨參照）。茲就原告等請求因本件事故所受損害之金
    額，分別判斷如下：
  (一)已支出醫療費用部分:
    原告主張其等因本件事故受傷至今自費購買藥品、營養品個
    別支出如下:
  1.原告丁○○主張其因本件車禍受有右髕開放性骨折之傷害，
    並因而支出醫療費用4,065元等情，為被告所不爭執，並據
    原告提出與其所述相符之長庚醫院診斷證明書及收據為證，
    是原告請求被告給付上開醫療費用，應予准許。
  2.原告庚○○主張其因本件車禍受有胸部、腹部挫傷及右手虎
    口撕裂傷，並支出醫療7,800元，惟查，其所提出之藥品收
    據，經核應為7,200元，是以，應以7,200元之範圍內為准許
    ，逾此範圍，自應不准許。
  3.原告己○○主張支出16,230元，經查原告所提出之藥品收據
    ，經核應為16,280元，原告僅主張16,230元，自無不可，應
    為准許。
  4.原告戊○○主張支出18,185元，查原告所提出之藥品收據，
    其購買物品內容包括安素奶水、亞培奶水、維骨力，惟原告
    戊○○並未說明此等營養品為恢復本件事故所受傷害之必要
    性，況經本院函查長庚醫院及喬復健科診所，其等均函覆原
    告戊○○無食用上開營養品之必要，有長庚醫院98年5月20
    日（98）長庚院基法字第095號函及喬復健科診所98年5月27
    日98復健字第001號函，在卷可憑，故上開營養品之支出，
    應自原告戊○○所請求藥品支出費用中扣除之。另查原告所
    提出之藥品收據中，尚有購買漱口水之項目，惟原告戊○○
    於本件事故發生至長庚醫院急診住院時，並無牙齒受損傷之
    紀錄，業經本院函查長庚醫院原告戊○○之病歷並無牙齒斷
    折之記載，有上開長庚醫院98年5月20日（98）長庚院基法
    字第095號函在卷足參，又雖原告提出長壽牙醫診所96年11
    月23日之診斷證明書為證，然仍究難證明該牙齒斷折之損傷
    與本件事故有何因果關係存在，故購買漱口水之支出，亦應
    自原告戊○○所請求藥品支出費用中扣除之。從而，原告戊○○主張支出藥品費用18,185元，扣除安素奶水3,900元、
    維骨力4,000元、亞培奶水5,530元、漱口水760元後，尚餘
    3,995元，於此範圍為有理由，原告戊○○逾此範圍之請求
    ，不應准許。
  (二)看護費用部分：
  1.按損害賠償以填補被害人所受損害、所失利益為目的。是以
    若原告確實已支付因本次事故所生之必須看護費用，自屬因
    本件事故所生之損害，自得向被告請求，至於看護者是否具
    有專業能力與看護工之身分，則非所問。又看護工一日以
    2,100元為計算，為目前看護工工會之公告價格，且合乎社
    會經驗法則，被告抗辯依強制汽車責任保險給付標準第二條
    第四項之相關規定，以一日1,000元為給付標準云云，乃此
    保險公司之理賠標準，自無可採。
  2.原告丁○○主張自96年10月30日於長庚醫院急診住院，96年
    11月6日出院，合計住院日數為7日，每日看護費為2, 100元
    ，共14,700元；另依長庚醫院醫囑宜休養3個月，故自96年
    11月6日出院翌日起休養3個月，每月看護費為36,000元，共
    108,000元，共計122,700元。經查，原告丁○○上開主張，
    業據其提出與其所述相符之長庚醫院97年1月9日診斷證明書
    ，且據原告提出之看護費用收據4紙，經核居家看護3個月部
    分應為109,200元，原告僅請求108,000元，自無不可。故總
    計此部分原告請求122,700元，應為准許。
  3.原告己○○主張自96年10月30日於長庚醫院急診住院，96
    年11月6日出院，合計住院日數為7日；復於97年1月16日至
    同月28日至三軍總醫院接受右膝十字韌帶重建手術，共住院
    13日，以上共住院21日，且依三軍總醫院醫囑需休養2個月
    ，需居家看護，故居家看護共2個月，依每日看護費為2,100
    元計算，共支出看護費116,100元。經查，原告己○○上開
    主張，業據其提出與其所述相符之長庚醫院96年12月17日診
    斷證明書、三軍總醫院97年2月19日診斷證明書為證，自為
    真正。惟查，原告所提出之看護費用收據6紙，經核看護費
    用應計為152,100元，原告主張支出看護費116,100元，應為
    有誤，惟原告己○○僅以116,100元為請求，自無不可，應
    為准許。
  4.原告戊○○主張自96年10月30日至長庚醫院急診住院，至96
    年11月7日出院，合計住院日數為8日，每日看護費為2,100
    元，共16,800元；另依醫囑宜休養3個月，故自96年11月7日
    出院翌日起休養3個月，每月看護費為36,000元，共108,000
    元，共計124,800元。經查，原告戊○○上開主張，業據其
    提出與其所述相符之長庚醫院97年1月30日診斷證明書、三
    軍總醫院97年11月5日診斷證明書、喬復健科診所97年10 月
    22日診斷證明書為證，自為真正。惟查，原告所提出之看護
    費用收據4紙，經核看護費總計應為134,400元，惟原告僅主
    張124,800元，自有理由，應為准許。
  (三)勞動力喪失部分：
  1.按被害人因身體健康被侵害，而喪失或減少勞動能力所受之
    損害，其金額應就被害人受侵害前之身體健康狀態、教育程
    度、專門技能、社會經驗等方面定之，不能以一時一地之工
    作收入尚未發生減少為準，最高法院63年台上字第1394號判
    例、69年度台上字第111號判決意旨參照。。
  2.原告丁○○主張從96年10月30日發生車禍至97年5月8日經喬
    復健診所醫生診治，仍須休養3個月，故而從車禍發生至少
    須休養9個月，從而請求工作損失9個月。惟查，原告丁○○
    因本件車禍受有右髕骨開放性骨折之傷害，宜休養3個月，
    需居家看護等情，有長庚醫院97年1月9日診斷證明書，在卷
    可稽，足認原告已因上開傷害而不良於行需居家看護，阻礙
    其從事一般工作，原告主張勞動能力減損，自屬可採。而依
    該診斷書所記載，醫囑原告自96年10月30日住院，於96 年
    10月30日行骨折復位固定手術，96年11月6日出院，宜休養3
    個月，是以原告應自96年11月6日出院起休養3個月；又依原
    告所提出之喬復健科診所97年5月8日診斷證明書，醫師囑言
    記載宜休養3個月，然該診斷書記載之應診日期為96年12 月
    7日，則應自96年12月7日起休養3個月，而非自97年5月8日
    起休養3個月；是以原告丁○○依醫師建議宜休養之時間最
    多應為自96年11月6日起至97年3月7日共計4個月。從而原告
    丁○○上開主張從車禍發生至少須休養9個月，請求工作損
    失9個月云云，自非可採。本院審酌原告丁○○於本件事故
    發生前自己經營傑宸公司且自96年7月1日起受雇於聯詠公司
    銷售房屋，雖自此時起同時從事二份工作，然原告丁○○所
    經營之傑宸公司，按承接之案件計酬，時間彈性，若自96年
    7月1日起在詠聯公司工作銷售房屋，當無不可，且原告丁○○於基隆市警察局交通警察隊製作96年12月29日詢問筆錄，
    亦自承從事房仲業，有上開詢問筆錄附於本院97年交易字第
    45號刑事卷宗，堪認於本件事故發生前原告丁○○確實從事
    二份工作。而自96年1月至96年12月原告丁○○自傑宸公司
    受領所得為480,000元，自96年7月至96年11月自聯詠公司受
    領所得為300,000元，有96年度各類所得扣繳暨免扣繳憑單2
    紙在卷可憑。是以，原告丁○○於本事故發生前之月薪應為
    10萬元（480000÷12＋300000÷5＝100000）元。而原告丁○○不能工作之期間長達4個月，故原告丁○○請求被告賠
    償因本件事故所致勞動力減損應為40萬元（100000×4＝
    400000），原告丁○○其餘請求逾此範圍之部分，自不准許
    。
  3.原告庚○○主張因本次車禍受傷，經長庚醫院診斷建議休養
    一星期，病情仍未轉好，後經人介紹至同德堂中醫診所看診
    ，就有發現頸部挫傷，醫治後病情依舊未轉好，於96年11月
    23至喬復健科診所做醫治，才得知此次車禍挫傷是頸部馬鞭
    式症候群，轉至三軍總醫院檢查與確認，結果97年3月5日核
    磁共振報告書記載為頸椎挫傷併肌膜炎及頸椎椎間盤凸出之
    病狀等情，並提出三軍總醫院97年3月18日診斷證明書、同
    德中醫診所96年11月21日診斷證明書、國醫中心放射線診斷
    部核磁共振報告、喬復健科診所97年7月25日、96年12月21
    日診斷證明書為證；從96年10月30日發生車禍至96年12 月
    21日，經喬復健科診所醫生診治，醫師建議須休養3個月，
    故而從車禍發生至少須休養5個月，請求工作損失5個月。經
    查，原告於96年10月30因本件事故至長庚醫院急診，經診斷
    受有胸部及腹部挫傷，右手虎口撕裂傷2公分之傷害，宜休
    養1星期等情，有長庚醫院97年2月29日診斷證明書在卷可稽
    ，其診斷書上雖未記載如原告庚○○所主張受有頸椎挫傷併
    肌膜炎及頸椎椎間盤凸之傷害，然對照上開同德中醫診所96
    年11月21日診斷證明書，其上記載頸挫傷、頸脊關節痛等情
    ，與原告所述相符，且經本院函查三軍總醫院，其函覆原告
    庚○○上開頸部傷害為外力所致，有三軍總醫院98年5月26
    日院三基隆字第0980000372號函在卷可稽，是堪認原告庚○○所受頸部傷害與本件事故有因果關係。然縱認原告庚○○
    所受頸部傷害與本件事故有因果關係，亦不足以認定原告庚○○已因該等傷害而阻礙其從事一般工作致勞動能力減損，
    蓋原告庚○○從事亞米食品商行之經營或詠聯公司之房屋行
    銷工作內容，究否因其所受頸部傷害而有影響，原告庚○○
    所提出之證據均無說明且亦無從判知，而原告庚○○亦無提
    出其他相當證據以證明之。是以，原告庚○○主張因上開傷
    害而阻礙其從事一般工作致勞動能力減損云云，仍難以認定
    ，自不可採。
  4.原告己○○主張於本件事故發生前於原告庚○○所開設亞米
    商行幫忙，因本次車禍之發生已成殘障，故將來無法再工作
    以每月最低工資17,642元為計算，而休養期間12個月無法工
    作，故減少工作能力損失為21,1704元。經查，原告己○○
    因本件事故造成右大腿後十字韌帶斷裂之傷害，於97年1月
    17日接受右膝十字韌帶重建手術，宜休養2個月，宜居家看
    護照顧等情，有三軍總醫院97年2月19日診斷證明書在卷可
    按，足認原告已因上開傷害而不良於行需居家看護，阻礙其
    從事一般工作。惟就工作能力損失部分，原告己○○主張
    本件事故發生前於原告庚○○所開設亞米商行幫忙，然並無
    提出相當之證據以證明其受雇於亞米商行或按月領有固定薪
    資，雖出具原告庚○○所書立之聲明書為證，然原告庚○○
    為其子女，與其關係深切，亦為本件訴訟之原告，故此聲明
    書之證明力，自為薄弱。又雖有證人癸○○於本院言詞辯論
    庭當庭證稱原告己○○於亞米食品商行幫忙送貨、曾見過原
    告己○○包裝食品等語（詳見本院98年12月3日言詞辯論筆
    錄），惟據上開證詞，亦只得證明原告己○○常於原告庚○○經營之亞米食品商行幫忙庶務處理，究與僱傭性質全然不
    同。從而原告己○○主張以每月最低工資17,642元計算，休
    養期間12個月無法工作，故減少工作能力損失為211,704元
    云云，自無可採。
  5.原告戊○○主張於本件事故發生前從事製作舞衣及其他周邊
    產品，每月約可賺32,000元，以6成利潤計算為19,200元，
    修養期間12個月無法工作，故減少工作能力損失為230,400
    元。經查，原告戊○○因本件事故受有右橈骨遠端骨折，宜
    休養3個月，需居家看護等情，有長庚紀念醫院97年1月30
    日診斷證明書，在卷可稽。本院審酌原告戊○○於本件事故
    發生前從事舞衣及其他周邊產品之手工藝製作，工作內容仰
    賴雙手靈活運作，足認原告戊○○已因上開傷害而阻礙其從
    事一般工作，原告戊○○主張勞動能力減損，自屬可採。又
    原告戊○○主張，每月約可賺32,000元，經查，原告戊○○
    所提出之96年1月5日起至96年10月9日之工作收據，共售出
    320,900元，核算每月應可賺得35,656元（320900÷9＝
    35655.5元以下四捨五入），而原告戊○○主張每月以
    32,000元為計算基準，復以6成利潤計算即19,200元，自無
    不可。復原告戊○○主張休養期間12個月無法工作，經本院
    函查長庚醫院，該院函覆以原告戊○○上開傷勢極難完全痊
    癒，有該院98年5月21日（98）長庚院基法字第095號函在卷
    足參；復經本院函查喬復健科診所，該診所亦函覆以原告戊○○無法從事手部精細工作，是以，原告戊○○主張休養期
    間12個月無法工作，自為可採。從而，原告戊○○主張以每
    月可賺約32,000元，之6成利潤計算為19,200元，休養期間
    12個月無法工作，故減少工作能力損失為230,400元，為有
    理由。
  (四)將來醫療復健之支出部分:
    原告等主張其等因本件事故受傷至今仍復健中，未來仍有持
    續復健之需要，預計原告丁○○尚需8個月之復健尚需支出
    81,200元，原告庚○○亦需8個月之復健尚需支出81,200元
    ，且經三軍總醫院評估尚需接受頸椎間盤手術估計支出
    304,015元，原告己○○尚需3年之復健尚需支出392,400元
    ，原告戊○○尚需2年之復健尚需支出261,600元。經查，原
    告庚○○經三軍總醫院評估尚需接受頸椎間盤手術估計約
    70,000元，有三軍總醫院98年2月11日診斷證明書在卷可稽
    ，是以原告庚○○主張未來尚有支出醫療費用70,000 元之
    需要，自為可採，至於其預估手術相關費用共計234,015元
    （000000-00000＝234015）之部分，內容包括住院6天、住
    院看護6天、在家看護30天、在家90天休養等，則為其自行
    預估，並無其他證據以證明確有該等支出之必要可能，自難
    採信。從而，原告庚○○主張未來醫療費用支出70,000元，
    為有理由，其餘逾此範圍之請求，自無可採。至於原告丁○○、庚○○、己○○、戊○○分別主張尚需復健多日，未來
    尚需支出醫療費用81,200元、81,200元、392,400元、
    261,600 元云云，均空言主張，未舉出任何證據以證明有其
    必要性，自難採信，應予駁回。
五、再按不法侵害他人之身體、健康，被害人雖非財產上之損害
    亦得請求賠償相當之金額，民法第19 5條第1項定有明文。
    經查原告等四人主張其因本件事故分別受有前揭傷害乙情，
    業如前述，本院分別審酌於本件事故發生前原告丁○○自己
    經營電機公司且兼職房屋銷售等事宜，學歷為專科畢業，每
    月薪資計為10萬元；原告庚○○經營亞米食品商行，學歷為
    高中畢業，每月約賺48,545元；原告己○○密前無業，平日
    於庚○○所經營亞米食品商行幫忙，學歷為國小畢業；原告
    戊○○從事手工藝製作，學歷為國小畢業，每月約可賺得
    32,000元；而被告乙○○從事運輸業、學歷為高中畢業，及
    本件事故發生原因、經過與原告等所受傷勢等一切情狀，認
    原告等所請求之精神慰撫金以原告丁○○30萬元、庚○○20
    萬元、己○○10萬元及戊○○20萬元為適當。
六、綜上所述，本件原告等所受之損害分別計為: 原告丁○○
    826,765元（計算式：4065＋122700＋400000＋300000＝
    826765）、庚○○277,200元（計算式：7200＋70000＋
    200000＝277200）、己○○232,330元（計算式：16230＋
    116100＋100000＝232330）、戊○○559,195元（計算式：
    3995＋124800＋230400＋200000＝559195）。
七、再按保險人依本法規定給付之保險金，視為加害人或被保險
    人損害賠償金額之一部分，加害人或被保險人受賠償請求時
    ，得扣除之，強制汽車責任保險法第30條定有明文。又所謂
    殘障給付，是被害人因保險事故所受傷害已達殘障等級，為
    因應未來生活所增加之負擔而給付之保險金，是以，原告主
    張殘障給付不應扣除云云，自無理由。被告辯以自本件事故
    發生至97年11月14日為止，富邦產險已依強制汽車責任保險
    分別給付保險金予原告丁○○130,224元、庚○○106,950元
    、己○○440,236元、戊○○585,541元，及1221-KM車體受
    損部分39萬元，對於上開保險金額之受領原告並不爭執。則
    揆諸上開法律規定，原告等人所受領之保險金，自應自被告
    應負損害賠償金額中扣除之。經查，原告等起訴主張之金額
    ，業已扣除自本件事故發生起至97年7月19日所支出之醫療
    、復健及交通費用，分別為原告丁○○79,499元、庚○○
    70,590元、己○○105,291元、戊○○80,521元，故亦應自
    上開已受領之保險金金額中扣除之。則扣除後，原告等所受
    損害分別為：原告丁○○776,040元【計算式：826765－（
    000000－00000）＝776040】、庚○○240,840元【計算式：
    277200－（000000－00000）＝240840】、己○○0元【計算
    式：232330－（000000－000000）＝-102615】、戊○○
    54,175元【計算式：559195－（000000－00000）＝54175】
    。
八、按受僱人因執行職務，不法侵害他人之權利者，由僱用人與
    行為人連帶負損害賠償責任，民法第188條第1項前段定有明
    文；而被告乙○○為被告世一公司之僱用人，於96年10月30
    日執行職務時，駕駛車輛疏於注意，致原告等人受有損害，
    被告世一公司應與被告乙○○，連帶負侵權行為損害賠償之
    責。從而，原告依侵權行為損害賠償之法律關係，請求被告
    連帶給付原告丁○○776,040元、庚○○240,840元、戊○○
    54,175元，及均自起訴狀繕本送達翌日即97年8月9日起至清
    償日止，按年息5％計算之利息，為有理由，應予准許；其
    逾此範圍之請求，為無理由，應予駁回。
九、原告陳明願供擔保，聲請宣告假執行，經核其勝訴部分，並
    無不合，爰酌定相當擔保金額宣告之，並依民事訴訟法第39
    2條第2項規定，依被告聲請宣告被告得預供擔保，免為假執
    行；原告其餘假執行之聲請，因訴之駁回而失所附麗，應予
    駁回。
十、本件事證已臻明確，兩造其餘之攻擊、防禦方法，核與判決
    結果不生影響，爰毋庸一一論述，併此敘明。
十一、據上論結，本件原告之訴為一部有理由、一部無理由，依
      民事訴訟法第79條、第85條第2項、第390條第2項，第392
      條第2項，判決如主文。
中    華    民    國    98    年    12    月    21    日
                  民事庭法  官  蔡聰明
以上正本係照原本作成。
對於本件判決如有不服，應於收受送達後20日內向本院提出上訴
書狀，敘述上訴之理由，上訴於臺灣高等法院，並按他造當事人
之人數附具繕本。
中    華    民    國    98    年    12    月    21    日
                        書記官  詹小瑤


司法院資訊處製作；財團法人民間司法改革基金會備份。
